【裁判字號】    98,訴,42
【裁判日期】    980430
【裁判案由】    強盜等
【裁判全文】
臺灣嘉義地方法院刑事判決                98年度訴字第42號
公  訴  人  臺灣嘉義地方法院檢察署檢察官
被      告  丁○○
指定辯護人  顏伯奇律師
被      告  戊○○
指定辯護人  李昶欣律師
上列被告等因強盜等案件，經檢察官提起公訴（97年度偵字第77
36號），本院判決如下：
    主  文
丁○○共同犯侵占離本人持有物罪，處罰金新臺幣壹萬貳仟元，
如易服勞役，以新臺幣壹仟元折算壹日。又共同犯攜帶兇器強盜
罪，處有期徒刑捌年陸月。
戊○○共同犯侵占離本人持有物罪，處罰金新臺幣壹萬元，如易
服勞役，以新臺幣壹仟元折算壹日。又共同犯攜帶兇器強盜罪，
處有期徒刑柒年貳月。
    犯 罪 事 實
一、丁○○前曾於民國89年至90年間連續強盜，經臺灣屏東地方
    法院以90年度訴字第184 號判決判處有期徒刑9 年，嗣經臺
    灣高等法院高雄分院以90年度上訴字第908 號判決駁回上訴
    ，再經最高法院以90年度台上字第6270號判決駁回上訴確定
    ，入監執行後，於97年8 月15日縮短刑期假釋出監，並交付
    保護管束。丁○○與戊○○先於97年10月12日21時18分許，
    至位於高雄市小港區○○○路6 號（起訴書誤載為高雄市○
    鎮區○○街63號）之全球小客車租賃有限公司（下稱全球租
    賃公司），由戊○○簽訂汽車出租單擔任承租人，丁○○則
    以「楊文彬」之名義於汽車出租單之連帶保證人欄位填載其
    個人資料，而向全球租賃公司之業務員乙○○租用登記於賽
    維斯有限公司名下，車牌號碼為5019-HH 號之銀色國瑞牌租
    賃小客車1 輛（引擎號碼為1ZZA138835號，下稱銀色租賃車
    ），供為代步之交通工具。詎丁○○不知珍惜國家所給予之
    自新機會，竟與戊○○共同為下列犯行：
(一)丁○○、戊○○因缺錢花用，共謀強盜他人財物，為躲避查
    緝，竟共同基於意圖為自己不法所有之犯意聯絡，於97年10
    月15日凌晨某時，駕駛銀色租賃車至高雄縣湖內鄉東方工專
    附近，由丁○○下車搜尋可使用之汽車車牌，於拾獲蔡振揚
    所有而由己○○管領使用、已失竊之車牌號碼7H-0880 號汽
    車車牌2 面後，即共同予以侵占入己，備供作案時使用。
(二)丁○○、戊○○另基於意圖為自己不法所有之犯意聯絡，先
    將上開7H-0880 號汽車車牌換裝於銀色租賃車車身前、後，
    旋於97年10月17日凌晨5 時45分許，駕駛上開懸掛7H-0880
    號汽車車牌之銀色租賃車至址設於嘉義縣大林鎮○○里○○
    路343 號之明華加油站（下稱明華加油站），先向明華加油
    站之員工甲○○表示要加油，俟加滿新台幣（下同）1,110
    元之九五無鉛汽油後，丁○○、戊○○均頭戴鴨舌帽、手持
    客觀上具有殺傷力足供為兇器之西瓜刀各1 支，丁○○另戴
    口罩遮掩面目，2 人下車後，即分工由戊○○持西瓜刀抵住
    甲○○之頸部，再由丁○○持西瓜刀割斷甲○○身上懸掛之
    腰包（內有現金約7 千元）後將之取走，並至加油亭內取走
    置放於該處之現金約1 千元，2 人即以此強暴、脅迫方式，
    致使甲○○不能抗拒，而取得上揭財物，旋即駕車往大林交
    流道方向逃逸，並將上開作案用之鴨舌帽、口罩、西瓜刀以
    及7H-0880 號汽車車牌沿路棄置於不詳地點之排水溝內。嗣
    因丁○○、戊○○另涉犯發生於台南縣歸仁鄉之數起加油站
    強盜案，經警方於同年月19日凌晨0 時10分許，在雲林縣斗
    六市○○路之葡京遊藝場前查獲駕駛銀色租賃車之丁○○，
    進而逮捕戊○○歸案，並比對監視器攝得之上開銀色租賃車
    左後保險桿凹痕受損特徵及作案手法後，循線查悉上情。
二、案經嘉義縣警察局民雄分局報請臺灣嘉義地方法院檢察署檢
    察官偵查起訴。
    理  由
壹、證據能力部分：
一、被告丁○○之辯護人雖主張上開汽車出租單（見本院卷(二)第
    71頁，同民雄分局警卷第27頁）、GPRS車輛監控航跡列表（
    見民雄分局警卷第30至41頁）係屬審判外陳述所作成之文書
    ，依刑事訴訟法第159 條第1 項不具證據能力云云。惟查：
(一)除顯有不可信之情況外，從事業務之人於業務上或通常業務
    過程所須製作之紀錄文書、證明文書，得為證據，刑事訴訟
    法第159 條之4 第2 款定有明文。其立法意旨在於從事業務
    之人在業務上或通常業務過程所製作之紀錄文書、證明文書
    ，因係於通常業務過程不間斷而準確之記載，無預見日後可
    能會被提供作為證據之偽造動機，其虛偽之可能性小，如讓
    製作者以口頭方式於法庭上再重現過去之事實亦有困難，因
    此其具有一定程度之不可代替性，除非該等紀錄文書或證明
    文書有顯然不可信之情況，否則有承認其為證據之必要。卷
    附汽車出租單係全球租賃公司之業務員乙○○於被告2 人前
    往租用上開銀色租賃車時，為確認雙方之權利義務而提供予
    被告2 人填載後製作而成之證明文書，係其從事租賃汽車業
    務上所製作之文書，其並未預見日後該車輛會遭用於犯罪，
    而使汽車出租單成為證據，自無偽造之動機；復經乙○○到
    庭具結後，就該汽車出租單之製作過程加以證述（見本院卷
    (二)第88至94頁），並無顯不可信之情況，依前引刑法第159
    條之4 第2 款之規定，應認有證據能力。
(二)刑事訴訟法第159 條至第159 條之5 有關傳聞法則之規定，
    乃對於被告以外之人於審判外之言詞或書面陳述之供述證據
    所為規範，至非供述證據之物證，或以科學、機械之方式，
    對於當時狀況所為忠實且正確之記錄，性質上並非供述證據
    ，均應無傳聞法則規定之適用（最高法院97年度台上字第33
    95號判決意旨參照）。卷附GPRS車輛監控航跡列表資料，乃
    安裝於汽車上之車輛定位機器，利用衛星接收訊息並透過網
    路傳送，紀錄車輛行進之時間、位置、經緯度、速度軌跡等
    ，以電磁紀錄儲存後，將之列印成為文書資料，係電腦設備
    機械性地、本於電磁紀錄內容所製作之書面，並非人之供述
    證據，自無傳聞法則之適用，而得作為本案之證據。辯護人
    主張該等資料為審判外陳述，無證據能力，尚有誤解。
二、被告以外之人於審判外之陳述，雖不符刑事訴訟法第159 條
    之1 至第159 條之4 之規定，而經當事人於審判程序同意作
    為證據，法院審酌該言詞陳述或書面陳述作成時之情況，認
    為適當者，亦得為證據。當事人、代理人或辯護人於法院調
    查證據時，知有第159 條第1 項不得為證據之情形，而未於
    言詞辯論終結前聲明異議者，視為有前項之同意，刑事訴訟
    法第159 條之5 定有明文。查被告2 人及其辯護人於言詞辯
    論終結前，對於本判決援引之被害人甲○○、己○○、證人
    乙○○於警詢中之證述，以及被害人甲○○出具之被害報告
    書、台南市立醫院97年10月19日開立之被告丁○○驗傷診斷
    書、輔英科技大學附設醫院98年2 月5 日輔醫歷字第098020
    5009號函等各項言詞及書面供述證據，均未就證據能力聲明
    異議；被告丁○○及其辯護人對於共同被告戊○○於警詢中
    所為證述之證據能力，亦未加以爭執；復經本院於審理時逐
    一提示該等供述證據予被告2 人、辯護人及公訴人表示意見
    ，本院審酌該等供述證據之取得過程並無瑕疵，與本案待證
    事實間復具有相當之關聯性，以之為本案證據並無不當，自
    得採為本件認定犯罪事實之基礎。
貳、認定犯罪事實所憑證據及理由：
一、侵占7H-0880 號汽車車牌部分：
(一)訊據被告戊○○於警詢、偵查及本院審理中，對此部分之犯
    罪事實均坦承不諱（見民雄分局警卷第9 至13頁、嘉義地檢
    署偵卷第18頁、本院卷(一)第52頁、本院卷(二)第122 至125 頁
    ）；被告丁○○則矢口否認犯行，辯稱：伊不知道7H-0880
    號汽車車牌怎麼來的云云。
(二)惟此部分之犯罪事實，除有被告戊○○之自白外，並經被告
    戊○○迭次於偵查及本院審理中以證人之身分具結證稱：7H
    -0880 號汽車車牌2 面是97年10月15日伊與被告丁○○駕駛
    銀色租賃車到高雄縣湖內鄉東方工專前空地，由丁○○下車
    去撿的，當時兩人已決定一起去犯案籌錢，後來就將上開車
    牌懸掛到銀色租賃車上等語纂詳（見嘉義地檢署偵卷第17頁
    、本院卷(一)第166 、175 頁）。並有被害人己○○於警詢中
    之證述（見民雄分局警卷第22至23頁），以及失車完整鍵個
    別查詢作業列印畫面、內政部警政署警政e 網通受理報案e
    化平台系統之失車—唯讀案件基本資料列印畫面、高雄縣政
    府警察局車輛協尋電腦輸入單各1 紙附卷可佐（見民雄分局
    警卷第45至47頁）。參以被告丁○○係於97年8 月15日假釋
    出監，而門號0000000000號行動電話係於翌日即97年8 月16
    日以被告丁○○之母丙○○之名義申辦，均係由丁○○持用
    ，業據被告丁○○供承在卷（見本院卷(二)第113 頁），並有
    其臺灣高等法院被告前案紀錄表，以及上開行動電話之申設
    資料、台灣大哥大股份有限公司98年3 月19日法大字第0980
    32484 號函附0000000000號行動電話申設資料附卷可參（見
    本院卷(一)第80頁、本院卷(二)第17至20頁），觀諸上開行動電
    話於97年10月15日4 時30分前後之通聯紀錄，基地台位置均
    係在高雄市小港區○○○路259 號頂樓（見本院卷(一)第83頁
    ），堪認97年10月15日凌晨被告丁○○確係身處高雄境內。
    綜上足認被告2 人確有為此部分之犯行甚明。
二、強盜部分：
(一)訊據被告戊○○對於此部分之犯罪事實，自警詢、偵查迄至
    本院審理中，均坦承不諱（見民雄分局警卷第9 至13頁、嘉
    義地檢署偵卷第18頁、本院卷(一)第52頁、本院卷(二)第122 至
    125 頁）；被告丁○○則矢口否認有為此部分之犯行。惟此
    部分之犯行，除有被告戊○○之自白外，並經其於偵查及本
    院審理中以證人之身分具結證稱：銀色租賃車是伊與被告丁○○在97年10月12日晚上去承租的，汽車出租單上連帶保證
    人欄之「楊文彬」資料是丁○○寫的；後來因為車子後保險
    桿有凹痕，需要修理，且需付租車費，伊與丁○○就決定一
    起犯案籌錢，97年10月17日凌晨3 、4 點先在嘉義縣大林鎮
    明華加油站附近巷子換上7H-0880 號汽車車牌，由伊開車，
    丁○○坐在副駕駛座，到明華加油站後先加滿九五無鉛汽油
    約1 千多元，等加油員把油箱蓋關上時，由伊拿刀子押住加
    油員脖子，丁○○拿刀把加油員的腰包割掉搶走，再進入加
    油亭內搜刮財物，民雄分局警卷第72頁監視器翻拍照片上戴
    黑底白點鴨舌帽、手拿西瓜刀押住加油員的人就是伊，穿白
    上衣、藍底白點海灘褲、戴白色鴨舌帽、手拿西瓜刀的就是
    丁○○等語纂詳（見嘉義地檢署偵卷第17至18頁、本院卷(一)
    第162 至176 頁）；其證述之內容，核與證人乙○○於警詢
    及本院審理中證述之租車過程（見警卷第24至25頁、本院卷
    (二)第88至94頁），以及被害人甲○○於警詢、偵查及本院審
    理中所證述遭強盜之情節（見民雄分局警卷第17至21頁、嘉
    義地檢署偵卷第7 至8 頁、本院卷(一)第178 至184 頁）大致
    相符。此外並有銀色租賃車之車籍查詢基本資料詳細畫面、
    汽車出租單暨被告戊○○租車時留存之國民身分證及駕駛執
    照影本（見民雄分局警卷第26至28頁），以及明華加油站案
    發當時之監視錄影光碟、銀色租賃車97年10月17日之GPRS車
    輛監控航跡列表、被害人甲○○出具之被害報告書及銀色租
    賃車案發當日加油之統一發票，暨被告戊○○與警方至明華
    加油站現場模擬之照片8 張、大林交流道附近之路口監視器
    97年10月17日5 時42分許攝得懸掛有7H-0880 號汽車車牌之
    銀色租賃車畫面翻拍照片8 張、銀色租賃車外觀照片4 張、
    明華加油站案發後現場照片6 張、明華加油站監視器攝得之
    案發時畫面翻拍照片14張等證物附卷可憑（見民雄分局警卷
    第30至41、43至44、57至76頁）；上開明華加油站案發當時
    之監視錄影畫面，並經本院當庭勘驗，亦有勘驗筆錄附卷可
    參（見本院卷(一)第161 頁）。綜上堪認被告2 人確有為本件
    強盜犯行甚明。
(二)被告丁○○雖辯稱：伊僅曾騎機車搭載被告戊○○至全球租
    賃公司，並未進入該公司，汽車出租單上連帶保證人欄之資
    料非其所填載；伊雖曾向被告戊○○借用銀色租賃車，但都
    是早上借、晚上歸還，未用以犯案；97年10月17日案發時伊
    係在屏東住處，並未與被告戊○○一起到嘉義，且伊97年10
    月初曾遭人持鋁棒毆打致左肩胛骨破碎，至輔英醫院就醫，
    左手有吊三角巾固定，沒有辦法動，不可能參與本案云云。
    辯護人亦為被告丁○○辯稱：共犯之自白不得作為有罪判決
    之唯一證據，本件僅有共同被告戊○○之供述，而共同被告
    戊○○之供述前後不一，且其曾於台南案件審理中供稱係與
    呂學鑫共同犯案，被告戊○○應係為迴護呂學鑫而誣指被告
    丁○○涉案云云。惟查：
 1、被告丁○○辯稱並未與被告戊○○共同前往全球租賃公司承
    租銀色租賃車，顯不實在：
  (1)證人乙○○於本院審理中明確證稱：車牌號碼5019-HH 號之
    銀色租賃車係全球租賃公司所有，登記於賽維斯公司名下，
    97年10月12日是在庭之被告丁○○、戊○○2 人一起到全球
    租賃公司承租該部銀色租賃車，由伊全程接洽處理，民雄分
    局警卷第27頁之汽車出租單上連帶保證人欄「楊文彬」的姓
    名、地址、電話，都是由在庭之被告丁○○自己填寫的，當
    時伊並未與「楊文彬」核對個人資料，亦未核對或留存其證
    件，因為被告2 人是在快要關門時才進來，所以伊對於出租
    過程記憶清楚等語（見本院卷(二)第88至94頁）。證人乙○○
    並曾於97年10月19日在台南縣警察局歸仁分局、於98年4 月
    23日在本院審理庭中，兩度指認被告丁○○、戊○○即為向
    伊租用銀色租賃車之人無誤（見歸仁分局警卷第34至37頁、
    本院卷(二)第89頁）。
  (2)另觀汽車出租單之連帶保證人欄所填載之姓名雖為「楊文彬
    」，惟所填載之地址「屏東縣新園鄉○○村○○路46號」，
    即為被告丁○○目前之戶籍地「屏東縣新園鄉○○村○○路
    152 巷3 號」91年7 月15日門牌整編前之舊址，所填載之電
    話亦為被告丁○○持用之0000000000號行動電話，有被告丁○○之全戶戶籍資料查詢結果附卷可參（見本院卷(一)第18頁
    ）。他人應無可能得悉被告丁○○之住處舊址以及其所持用
    之行動電話號碼，而於汽車出租單上填載該等資料。被告丁○○雖於本院庭訊中供稱：伊家中門牌原來是46號，後來父
    母親有去申請新的門牌，所以46號應該是伊舅舅的門牌，被
    告戊○○曾經去過伊住處，應該有看到門牌云云（見本院卷
    (一)第58至59頁）；惟被告戊○○證稱伊並未到過被告丁○○
    住處，亦不知其住處之門牌號碼（見本院卷(一)第174 頁）；
    而屏東縣新園鄉○○村○○路46號之門牌整編後，目前已無
    46號之門牌號碼，復有屏東縣新園鄉戶政事務所98年3 月18
    日屏園戶字第0980000450號函在卷足稽（見本院卷(一)第282
    頁）。是被告丁○○上開所述顯屬虛妄。
  (3)另查，被告丁○○曾因另涉強盜案，而於98年1 月7 日出具
    刑事委任狀選任吳忠諺律師為辯護人（見本院卷(二)第71頁）
    ，被告丁○○自承該委任狀上之地址等資料均係其親筆填寫
    （見本院卷(二)第116 頁）。經比對上開刑事委任狀以及汽車
    出租單（見本院卷(二)第70頁，同民雄分局警卷第27頁）所填
    載之地址「屏東縣新園鄉○○村○○路」部分之字跡，兩者
    字體、筆畫勾勒方式均極為近似，益證本件作案用之銀色租
    賃車確係由被告2人共同前往全球租賃公司承租者無誤。
 2、被告丁○○雖又辯稱：伊都是白天向被告戊○○借用銀色租
    賃車，晚上7 、8 點歸還（見本院卷(二)第121 頁）。惟經比
    對案發當日即97年10月17日被告丁○○持用之0000000000號
    行動電話通聯紀錄與銀色租賃車之GPRS車輛監控航跡列表資
    料，該電話97年10月17日0 時21分1 秒通聯基地台位置係在
    高雄縣仁武鄉○○村○○街58號11樓之2 ，同日2 時1 分21
    秒之通聯基地台位置在高雄縣阿蓮鄉○○路710 號5 樓樓頂
    （見本院卷(一)第84頁），而該車同日0 時23分至25分之GPRS
    車輛監控紀錄顯示車輛係位於高雄縣仁武鄉登發國小附近，
    同日2 時1 分之位置則在高雄縣阿蓮鄉○○路附近（見本院
    卷(一)第219 、222 頁），兩者位置互核大致相符，顯見97年
    10 月17 日0 時至2 時間被告丁○○應仍持續使用該銀色租
    賃車；且被告丁○○係於97年10月19日0 時10分為警於雲林
    縣斗六市之葡京遊藝場前逮捕，當時仍駕駛銀色租賃車，其
    並於當日警詢中供稱伊97年10月18日3 時36分係在駕駛銀色
    租賃車返回屏東縣東港鎮之途中（見歸仁分局警卷第3 至9
    頁）。亦即97年10月17日、18日、19日連續數日之凌晨時分
    ，該銀色租賃車均係由被告丁○○使用。由上足認被告丁○○辯稱其均係白天向被告戊○○借車使用，晚上7 、8 點即
    歸還，顯不實在。
 3、被告丁○○又於本院準備程序中辯稱97年10月17日即本件強
    盜案發當日，伊係在屏東家中，未到嘉義縣大林鎮之明華加
    油站云云。惟被告丁○○自承其97年10月間係持用00000000
    00號、0000000000號行動電話（見本院卷(二)第119 頁），而
    0000000000號行動電話97年10月17日0 時至2 時許之通聯基
    地台位置係在高雄縣仁武鄉、阿蓮鄉一帶，同日14時、17時
    許之通聯基地台位置則係在雲林縣斗六市（本件強盜案發時
    間即97年10月17日5 時45分左右並無通聯紀錄，見本院卷(一)
    第276 頁）；另0000000000號行動電話97年10月16日晚間至
    97年10月17日16時許之通聯基地台位置均在台南縣、市境內
    （本件強盜案發時間即97年10月17日5 時45分左右亦無通聯
    紀錄，見本院卷(一)第280 頁）。顯與被告丁○○辯稱97年10
    月17日伊均係在屏東家中不符。
 4、被告丁○○另辯稱伊97年10月17日因手受傷而以三角巾固定
    ，不可能為強盜犯行云云。惟經本院向被告丁○○就醫之輔
    英科技大學附設醫院函詢其受傷情形、治療情形及所受傷勢
    對於左手功能有何影響，該院函覆略以：被告丁○○係於97
    年10月2 日至同年月4 日住院，住院期間以吊帶固定，出院
    後病人並未回診追蹤，故不知病人是否繼續在家使用吊帶，
    根據臨床與檢查，應不會有功能上的問題；有該院98年2 月
    5 日輔醫歷字第0980205009號函及函附病歷資料在卷可佐（
    見本院卷(一)第87至97頁）。另被告丁○○97年10月19日為警
    逮捕後，曾至台南市立醫院驗傷，檢查結果僅左側頸肩部有
    7 ×5 公分之瘀青，身體其餘部位均無明顯外傷，有台南市
    立醫院97年10月19日開立之驗傷診斷書在卷可參（見本院卷
    (一)第86頁）。再依被告丁○○之供述，伊自被告戊○○97年
    10月12日承租上開銀色租賃車之日起，迄至97年10月19日為
    警逮捕時止，曾多次向被告戊○○借用該車載女友至墾丁遊
    玩，並往來行駛於屏東至台南、台中間（見嘉義地檢署偵卷
    第20頁、本院卷(一)第58頁）。被告丁○○既能頻繁地長途駕
    駛汽車，其當時之四肢活動能力應屬正常，故其上開所辯亦
    無足採。
 5、又證人之供述前後不符或相互間有所歧異，究竟何者為可採
    ，事實審法院非不可本於經驗法則或論理法則，斟酌其他情
    形，作合理之比較，定其取捨；若其基本事實之陳述與真實
    性無礙時，仍非不得予以採信，非謂一有不符或矛盾，即認
    其全部均為不可採信；從而供述之一部認為真實者，予以採
    取，自非證據法則所不許（最高法院97年度台上字第6162號
    判決意旨參照）。辯護人雖主張共同被告戊○○之證述前後
    不一，不足採信云云；惟戊○○自警詢、偵查迄至本院審理
    中，均一再證稱97年10月17日上午5 時45分係與被告丁○○
    共同至明華加油站強盜，2 人分持西瓜刀，由伊持刀押住加
    油員即被害人甲○○脖子，被告丁○○持刀割斷腰包並至加
    油亭內搜刮財物；其對於2 人強盜過程基本事實之陳述始終
    一致，且與被害人甲○○所述情節以及明華加油站監視錄影
    機攝得之畫面相符，足認為真實而可予以採信。至被告戊○○就其案發前後與丁○○共同駕駛銀色租賃車往來行駛之地
    點、時間等細節，於歷次警詢、偵查及審理中雖稍有出入，
    惟此或係因97年10月12日至同年月19日短短數日間，被告2
    人經查獲共同涉犯之加油站強盜案即有7 件之多，除本案外
    ，尚有：97年10月18日於台南縣歸仁鄉所犯之3 件強盜案（
    現由臺灣臺南地方法院以98年度訴字第76號案件審理中，參
    見本院卷(一)第71至74頁之臺灣臺南地方法院檢察署97年度偵
    字第15036 號起訴書）、97年10月14日於南投縣草屯鎮所犯
    1 件強盜案（現由臺灣臺南地方法院以98年度訴字第214 號
    案件審理中，參見本院卷(一)第120 至122 頁之臺灣臺南地方
    法院檢察署97年度偵字第17612 號追加起訴書）、97年10月
    12日於屏東縣長治鄉以及97年10月16日於高雄市小港區所犯
    強盜案各1 件（由臺灣臺南地方法院檢察署以98年度偵字第
    4889號案件偵查中，參見本院卷(二)第61至64頁之屏東縣政府
    警察局屏東分局98年1 月19日刑事案件報告書）；自難期待
    被告戊○○在事隔數月且歷經多次訊問之情況下，對於上開
    期間內每日之行蹤等各項細節，均能清楚記憶且為前後一致
    之陳述。惟揆諸前揭說明，仍不得以此遽認被告戊○○就本
    件強盜基本事實之證述為不實在。
 6、辯護人辯稱被告戊○○係為迴護呂學鑫而誣指被告丁○○涉
    案，亦不可採：
  (1)查被告2 人97年10月19日為警逮捕後，檢察官於同日向法院
    聲請羈押時，被告戊○○雖曾在臺灣臺南地方法院羈押訊問
    庭中供稱在台南縣歸仁鄉所犯3 件加油站強盜案係與呂學鑫
    共犯，並稱該等強盜案所使用之3950-NL 號車牌係由呂學鑫
    竊取，警詢中供稱係與被告丁○○共犯，係因所承租之銀色
    租賃車租金、車損賠償等問題與丁○○發生爭執，而誣陷丁○○云云（見臺灣臺南地方法院97年度聲羈字第483 號卷第
    2 至5 頁）。惟其旋於該案件97年10月27日警詢中供稱97年
    10月19日係因檢察官開完庭後、等候法官開庭時，被告丁○○與其關在同一間牢房，丁○○質問伊為何坦承所有案件並
    將丁○○供出，並對伊恫稱「反正我都不承認，到時候我會
    請律師，只要我一交保，我會去找你母親及家人」，伊逼不
    得已，始在法官開庭時推翻前詞，依丁○○的要求謊稱是與
    綽號「阿新」之男子犯下強盜案，97年10月24日丁○○並在
    囚車上交給伊1 張記載8 點串供事項的紙條，伊已交給嘉義
    縣警察局民雄分局偵查隊等語（見臺南地檢署偵字第15036
    號卷第19頁）；並於本院審理中兩度具結後為相同證述（見
    本院卷(一)第167 、169 至171 頁，本院卷(二)第96頁）。而被
    告戊○○確曾於97年10月24日嘉義縣警察局民雄分局員警借
    訊時，提交1 張載有8 項陳述之手寫紙條予員警（見民雄分
    局警卷第14至16、42頁）。顯見被告戊○○陳稱97年10月19
    日係遭受被告丁○○之口頭脅迫，始供稱台南之案件係與呂
    學鑫共同犯案，尚非無據，應堪採信。
  (2)參以被告戊○○於本院審理中供稱伊與被告丁○○、呂學鑫
    均無恩怨糾紛，且被告戊○○就其與被告丁○○共犯之多件
    強盜案，均坦承不諱且供述共犯姓名，僅辯稱南投縣草屯鎮
    之案件伊未參與（見本院卷(一)第176 頁、見本院卷(二)第103
    頁），若其果如辯護人所指，係為迴護呂學鑫而誣指被告丁○○，應無可能又坦承其中1 件高雄市小港區之加油站強盜
    案係與呂學鑫、丁○○共犯（見本院卷(二)第61至64頁之屏東
    縣政府警察局屏東分局刑事案件報告書）。
  (3)又被告2 人為警查獲後旋遭羈押，被告丁○○97年10月20日
    入台南看守所時之身高為178 公分、體重為70公斤，被告戊○○之身高為177 公分、體重為85公斤，有臺灣臺南看守所
    98年3 月25日南所總字第0980002603號函附卷可參（見本院
    卷(二)第22至24頁）。另依被害人甲○○之證述，至明華加油
    站強盜之2 名男子，其中拿刀押住伊的人是被告戊○○，另
    1 名男子伊無法辨認，但該男子身高約173 至178 公分，體
    型瘦瘦的，與被告丁○○差不多，被告戊○○比較胖（見本
    院卷(一)第182 至183 頁）；被害人甲○○上開所述核與被告
    丁○○入看守所時之基本資料所載體型相符，而與被告戊○○證稱呂學鑫身高約170 至175 公分、體型胖胖的（見本院
    卷(二)第97頁），以及被告丁○○供稱呂學鑫身高約160 幾公
    分、壯壯的（見臺南地檢署偵字第17612 號卷第9 頁），均
    不相符合，益證本案應無可能係呂學鑫與被告戊○○共犯。
三、綜上所述，被告丁○○前揭所辯均與卷附事證不符，顯係臨
    訟卸責之詞，不足採信。被告2 人所為前揭犯行，事證明確
    ，應予依法論科。被告丁○○之辯護人雖請求傳喚呂學鑫到
    庭作證，以釐清究係何人至明華加油站強盜（見本院卷(二)第
    100 頁）；惟被告戊○○自本案警詢、偵查迄至審理中，均
    一再陳稱係與被告丁○○共同至明華加油站強盜，從未提及
    呂學鑫涉及本案，自難僅憑臆測之詞，推論呂學鑫可能涉犯
    本案。且本件依卷附事證，已足認定被告2 人上揭犯行，自
    無再行傳喚呂學鑫之必要，附此敘明。
參、論罪科刑：
一、按：
(一)刑法第337 條所謂「離本人所持有之物」，係指物之離其持
    有，非出於本人之意思者而言（最高法院50年台上字第2031
    號判例意旨參照）；故除遺失物、漂流物外，凡非基於持有
    人之意思，一時脫離其本人所持有之物均屬「離本人所持有
    之物」。本件7H-0880 號汽車車牌2 面，係被害人己○○所
    失竊之物，惟並無積極證據足證上開7H-0880 號汽車車牌即
    為被告2 人所竊，亦無積極證據可證明被告2 人為侵占犯行
    時，上開7H-0880 號汽車車牌仍在他人持有支配中，是應認
    該車牌係他人竊盜之後所棄置，而脫離他人持有，故核被告
    2 人此部分所為，均應論以刑法第337 條之侵占離本人持有
    物罪。公訴意旨認應成立同條之侵占遺失物罪，容有誤會。
(二)刑法第321 條第1 項第3 款所定之兇器，其種類並無限制，
    凡客觀上足對人之生命、身體、安全構成威脅，具有危險性
    之兇器均屬之，且祇須行竊時攜帶此種具有危險性之兇器為
    已足，並不以攜帶之初有行兇之意圖為必要（最高法院79年
    台上字第5253號判例參照）；查被告2 人持以行強暴、脅迫
    之西瓜刀2 把，雖未據扣案，惟既係西瓜刀，應屬客觀上足
    以威脅人身安全，具有危險性之兇器無疑。被告2 人於97年
    10月17日5 時45分許，分持客觀上可供為兇器使用之西瓜刀
    ，至被害人甲○○獨自一人值班之加油站表明要強盜財物，
    被告2 人之上開行為，依一般社會通念判斷，顯足使被害人
    甲○○因恐其生命、身體、安全受到立即危害，而心理受壓
    制，喪失意思自由至不能抗拒。揆諸前揭說明，應認被告2
    人此部分所為，均係犯強盜罪而有刑法第321 條第3 款之攜
    帶兇器加重強盜情形，應論以刑法第330 條第1 項之加重強
    盜罪。
(三)被告2 人所犯上開2 罪，均犯意各別，行為互殊，均應予分
    論併罰。又被告2 人就本件侵占離本人持有物以及加重強盜
    犯行，均有犯意聯絡及行為分擔，均為共同正犯。
二、爰依被告2 人之供述（見本院卷(二)第125 頁）及卷附臺灣高
    等法院被告前案紀錄表、被告丁○○之前案判決書等，審酌
    ：被告丁○○為高中畢業之智識程度，從事飲料販售工作，
    與父母親、2 名兒子共同生活，前曾於89至90年間攜帶兇器
    連續犯下13件加油站等處所之強盜案，竟不知悔改，於假釋
    期間再為相同犯行；被告戊○○國中畢業之智識程度，有竊
    盜之前案紀錄，從事烘焙業，與母親共同生活之狀況。被告
    2 人均正值青壯，竟不思以勞力賺取金錢，侵占他人之汽車
    車牌用以掩飾犯行，進而攜帶兇器利用加油站員工凌晨一人
    獨自當班、手無寸鐵之際強盜財物，犯罪手段惡劣，對於社
    會治安危害非輕。並審酌被告2 人共同起意強盜後，係由被
    告戊○○持刀威嚇被害人甲○○、被告丁○○持刀搜刮財物
    之分工方式。以及被告戊○○為警查獲後即坦承犯行，並詳
    為供述被告2 人之犯案經過，犯後態度良好；被告丁○○則
    一再飾詞否認犯行，並要求被告戊○○與其串供，耗費司法
    資源，犯後態度惡劣等一切情狀，認公訴人求處被告戊○○
    有期徒刑7 年2 月，堪稱妥適，求處被告丁○○有期徒刑9
    年，則稍有過重。爰就被告2 人所犯各罪分別量處如主文所
    示之刑，並就侵占離他人持有物罪所處罰金部分均諭知易服
    勞役之折算標準，以示懲儆。
三、被告2 人為本件攜帶兇器強盜犯行時持以對被害人施強暴脅
    迫之西瓜刀2 把，以及被告2 人作案時用以遮掩面目之鴨舌
    帽2 頂、口罩1 個，雖係被告2 人所有，且供被告2 人為本
    件強盜犯行所用之物，惟未據扣案，被告戊○○復供稱已於
    犯案後沿路丟棄於不詳地點之排水溝內（見民雄分局警卷第
    11頁、本院卷(一)第52頁、本院卷(二)第124 頁），既無證據足
    認上開物品尚存在，為免執行之困難，爰不予宣告沒收。
據上論斷，應依刑事訴訟法第299條第1項前段，刑法第28條、第
330 條第1 項、第337 條、第42條第3 項前段，刑法施行法第1
條之1第1項、第2項前段，判決如主文。
本案經檢察官楊騏嘉到庭執行職務。
中    華    民    國    98    年    4    月    30     日
                  刑事第三庭審判長法  官  陳仁智
                                  法  官  鄭雅文
                                  法  官  陳蒨儀
以上正本證明與原本無異。
如不服本判決應於收受判決後10日內向本院提出上訴書狀，並應
敘述具體理由；其未敘述上訴理由者，應於上訴期間屆滿後20日
內向本院補提理由書（均須按他造當事人之人數附繕本）「切勿
逕送上級法院」。告訴人或被害人如對於本判決不服者，應具備
理由請求檢察官上訴，其上訴期間之計算係以檢察官收受判決正
本之日期為準。
中    華    民    國    98    年    4     月    30    日
                                  書記官  楊國色
附錄本判決論罪法條：
中華民國刑法第337條
意圖為自己或第三人不法之所有，而侵占遺失物、漂流物或其他
離本人所持有之物者，處5 百元以下罰金。
中華民國刑法第330條第1項
犯強盜罪而有第321 條第1 項各款情形之一者，處7 年以上有期
徒刑。


司法院資訊處製作；財團法人民間司法改革基金會備份。
